【裁判字號】    98,訴,1494
【裁判日期】    981208
【裁判案由】    違反公司法等
【裁判全文】
臺灣臺北地方法院刑事判決              98年度訴字第1494號
公  訴  人  臺灣臺北地方法院檢察署檢察官
被      告  乙○○
            甲○○
上2 人共同
選任辯護人  謝協昌律師
上列被告等因違反公司法等案件，經檢察官提起公訴（98年度偵
字第16294 號），本院判決如下：
    主  文
乙○○共同公司負責人，公司應收之股款，股東並未實際繳納，
而以申請文件表明收足，處拘役伍拾日，如易科罰金，以新臺幣
壹仟元折算壹日；減為拘役貳拾伍日，如易科罰金，以新臺幣壹
仟元折算壹日。緩刑貳年。
甲○○共同公司負責人，公司應收之股款，股東並未實際繳納，
而以申請文件表明收足，處拘役肆拾日，如易科罰金，以新臺幣
壹仟元折算壹日；減為拘役貳拾日，如易科罰金，以新臺幣壹仟
元折算壹日。緩刑貳年。
    事  實
一、乙○○係位於臺北縣三峽鎮添福59之7 號兆震實業股份有限
    公司（以下稱兆震實業公司）之負責人；甲○○則係兆震實
    業公司之管理處處長，因兆震實業公司已向股東借款金額高
    達新臺幣（下同）58,000,000多元，擬以股東增資方式償還
    ，而於95年11月間兆震實業公司召開股東臨時會決議同意增
    加資本額55,000,000元後，本應以債權抵繳股款之方式，完
    成增資程序並為登記，且2 人均明知公司若辦理股東現金出
    資增資，股款應確實向股東收足，不得僅以申請文件表明收
    足，惟乙○○、甲○○為圖便利，乃謀議以股東現金出資方
    式辦理兆震實業公司增資登記，並與劉麗美（已經臺灣臺北
    地方法院檢察署檢察官提起公訴）共同基於違反公司法、商
    業會計法及使公務員登載不實之犯意聯絡，由甲○○負責聯
    繫劉麗美，許凱祺則依指示於95年11月22日至位於臺北市信
    義區○○○路○ 段400 號之第一銀行永春分行，以兆震實業
    公司名義開立帳號00000000000 號活期存款帳戶，另於95年
    11月24日至位於臺北市松山區○○○路○ 段3 號之第一銀行
    八德分行，以兆震實業公司名義開立帳號00000000000 號活
    期存款帳戶，再由劉麗美填寫提、存款單多張，交由銀行櫃
    台辦理資金轉帳手續，先自不詳帳戶內調度提出55,000,000
    元，轉帳存入兆震實業公司前開帳戶各30,000,000元、25,
    000,000 元，再將該等存摺帶回影印，作為全部股款現金
    55, 000,000 元均經股東繳納之存款證明，並製作不實之增
    資登記股東已實際繳納現金股款明細表、存款55,000,000元
    之資產負債表及設立登記資本額查核報告書底稿等文件，再
    於各項會計報表上蓋用代刻之公司及負責人印章後，將該等
    文件交予甲○○填製公司變更登記申請書及持上開文件於95
    年12 月4日向主管機關即經濟部申請變更登記，使該管公務
    員陷於錯誤，於95年12月7 日核准變更登記，並將前開不實
    事項登載於職務上所載之公文書即兆震實業公司「股份有限
    公司變更登記表現金增資欄」上，足生損害主管機關對於公
    司管理之正確性。上開第一銀行帳戶內之55,000,000元，並
    於95年11月29日旋即將之提領一空。
二、案經臺灣臺北地方法院檢察署檢察官自動檢舉偵查起訴。
    理  由
一、上開犯罪事實，業經被告乙○○、甲○○於本院審理中均坦
    承不諱（見本院98年11月19日審判筆錄第6 頁、第7 頁），
    復有卷附兆震實業公司登記卷宗所附兆震實業公司變更登記
    申請書、股東名簿、股東臨時會議事錄、董事會議事錄、增
    加資本登記資本額查核報告書、增加資本股東繳納股款明細
    表、資產負債表、第一商業銀行永春分行活期存款存摺、第
    一商業銀行八德分行活期存摺、股份有限公司變更登記表、
    第一商業銀行永春分行97年10月9 日永春字第154 號函暨所
    附存款存摺明細表、第一商業銀行八德分行98年5 月20 日
    98八德字第73號函暨所附存摺存款明細表、兆震實業公司資
    金動用明細表、存摺影本、支票往來明細表、機器付款明細
    表、機器設備支出明細之契約與憑證等資料、資產負債表等
    在卷可稽（見98年度他字第1615號偵查卷第16頁至第43頁、
    第4 頁至第7 頁、第204 頁至第207 頁、見本院卷附），足
    徵被告2 人前開自白與事實相符合，應堪信實，本件事證明
    確，被告犯行，洵堪認定，應依法論科。
二、核被告乙○○、甲○○所為，均係犯公司法第9 條第1 項之
    公司股款股東並未實際繳納而以申請文件表明收足罪、商業
    會計法第71條第5 款之利用不正當方法致使財務報表發生不
    實結果罪及刑法第214 條之使公務員登載不實文書罪。被告
    乙○○、甲○○與另案被告劉麗美間，就上開行為有犯意聯
    絡、行為分擔，均為共同正犯。而被告甲○○、另案被告劉
    麗美等人既均非上開公司之負責人，係無身分之人而與有公
    司負責人、商業負責人身分之被告乙○○共同實施犯罪，為
    身分犯，依刑法第31條第1 項之規定，仍得以共犯論。被告
    乙○○、甲○○所犯上開3 罪間，為想像競合犯，應從一重
    論以違反公司法第9 條第1 項之罪。審酌被告2 人關於本案
    兆震實業公司增資事宜，本應循債權抵繳股款之方式為之，
    竟以不實之增資登記股東已實際繳納現金股款明細表、存款
    55,000,000元之資產負債表等文件，辦理兆震實業公司增資
    ，並使該管公務員陷於錯誤，將此不實事項登載在「股份有
    限公司變更登記表現金增資欄」上，所為實屬非是，且有害
    與兆震實業公司往來之社會交易安全，然念及被告2 人犯後
    尚知坦承犯行，並有悔意，參以95年12月31日兆震實業公司
    資產負債表上確實已記載並無股東往來欠款之情，有該資產
    負債表1 份在卷可稽（見本院卷附），對與兆震實業公司往
    來之人員、客戶衝擊有限，亦與一般不實股款已繳足之情形
    有別，及佐以被告2 人素行、犯罪之動機、目的、手段、所
    生危害等一切情狀，分別量處如主文所示之刑，並俱諭知易
    科罰金之折算標準。又被告2 人前開犯行之犯罪時間係於96
    年4 月24日之前，且無中華民國96年罪犯減刑條例所定不得
    減刑之情形，爰依同條例第2 條第1 項第3 款規定各減其宣
    告刑2 分之1 ，並俱諭知易科罰金之折算標準。末查被告2
    人前未曾受有期徒刑以上刑之宣告，此有臺灣高等法院被告
    前案紀錄表2 存卷可考，被告2 人因一時失慮致犯本罪，犯
    後均已坦承犯行，尚知悔悟，且已各捐款50,000元至內政部
    賑災專戶等情，此亦有收據2 份在卷可佐（見本院卷附），
    其等經此偵、審之教訓，自當知所惕勉而無再犯之虞，本院
    綜核各情認上開對被告乙○○、甲○○2 人所宣告之刑以暫
    不執行為適當，故各併予宣告緩刑2 年，以啟自新。
據上論斷，應依刑事訴訟法第299 條第1 項前段，公司法第9條
第1 項，商業會計法第71條第5 款，刑法第11條前段、第28條、
第31條第1 項、第214 條、第41條第1 項前段、第55條、第74條
第1 項第1 款，刑法施行法第1 條之1 ，中華民國96年罪犯減刑
條例第2 條第1 項第3 款、第7 條、第9 條，判決如主文。
本案經檢察官楊婉鈺到庭執行職務
中    華    民    國    98    年    12    月    8     日
                          臺灣臺北地方法院刑事第十七庭
                              審判長法  官  劉煌基
                                    法  官  楊雅清
                                    法  官  賴淑美
上正本證明與原本無異。
如不服本判決應於收受送達後10日內向本院提出上訴書狀，並應
敘述具體理由；其未敘述上訴理由者，應於上訴期間屆滿後20日
內向本院補提理由書（均須按他造當事人之人數附繕）「切勿逕
送上級法院」。
                                    書記官  許翠燕
中    華    民    國    98    年    12    月    11    日
附錄本件論罪科刑法條：
公司法第9條
公司應收之股款，股東並未實際繳納，而以申請文件表明收足，
或股東雖已繳納而於登記後將股款發還股東，或任由股東收回者
，公司負責人各處5 年以下有期徒刑、拘役或科或併科新臺幣
 50萬元以上250萬元以下罰金。
有前項情事時，公司負責人應與各該股東連帶賠償公司或第三人
因此所受之損害。
第 1 項裁判確定後，由檢察機關通知中央主管機關撤銷或廢止其
登記。但裁判確定前，已為補正或經主管機關限期補正已補正者
，不在此限。
公司之設立或其他登記事項有偽造、變造文書，經裁判確定後，
由檢察機關通知中央主管機關撤銷或廢止其登記。
商業會計法第71條
商業負責人、主辦及經辦會計人員或依法受託代他人處理會計事
務之人員有下列情事之一者，處5 年以下有期徒刑、拘役或科或
併科新臺幣60萬元以下罰金：
一、以明知為不實之事項，而填製會計憑證或記入帳冊。
二、故意使應保存之會計憑證、會計帳簿報表滅失毀損。
三、偽造或變造會計憑證、會計帳簿報表內容或毀損其頁數。
四、故意遺漏會計事項不為記錄，致使財務報表發生不實之結果。
五、其他利用不正當方法，致使會計事項或財務報表發生不實之結果
中華民國刑法第214條
明知為不實之事項，而使公務員登載於職務上所掌之公文書，足
以生損害於公眾或他人者，處3年以下有期徒刑、拘役或5百元以
下罰金。

司法院資訊處製作；財團法人民間司法改革基金會備份。
